臺灣桃園地方法院民事裁定
111年度消債職聲免字第20號
聲  請  人  
即  債務人  廖述輝  

代  理  人  李宏文律師（法扶律師）
複  代理人  蔡佩儒律師（法扶律師）
上列聲請人因消費者債務清理事件聲請清算，經本院裁定終結清
算程序確定後聲請免責，本院裁定如下：
    主  文
債務人廖述輝應予免責。
    理  由
一、按法院為終止或終結清算程序之裁定確定後，除別有規定外
    ，應以裁定免除債務人之債務，消費者債務清理條例（下稱
    消債條例）第132條定有明文。次按法院裁定開始清算程序
    後，債務人有薪資、執行業務所得或其他固定收入，扣除自
    己及依法應受其扶養者所必要生活費用之數額後仍有餘額，
    而普通債權人之分配總額低於債務人聲請清算前2年間，可
    處分所得扣除自己及依法應受其扶養者所必要生活費用之數
    額者，法院應為不免責之裁定。但債務人證明經普通債權人
    全體同意者，不在此限。又按債務人有下列各款情形之一者
    ，法院應為不免責之裁定。但債務人證明經普通債權人全體
    同意者，不在此限：㈠於7年內曾依破產法或本條例規定受免
    責。㈡故意隱匿、毀損應屬清算財團之財產，或為其他不利
    於債權人之處分，致債權人受有損害。㈢捏造債務或承認不
    真實之債務。㈣聲請清算前2年內，因消費奢侈商品或服務、
    賭博或其他投機行為，所負債務之總額逾聲請清算時無擔保
    及無優先權債務之半數，而生開始清算之原因。㈤於清算聲
    請前1年內，已有清算之原因，而隱瞞其事實，使他人與之
    為交易致生損害。㈥明知已有清算原因之事實，非基於本人
    之義務，而以特別利於債權人中之1人或數人為目的，提供
    擔保或消滅債務。㈦隱匿、毀棄、偽造或變造帳簿或其他會
    計文件之全部或一部，致其財產之狀況不真確。㈧故意於財
    產及收入狀況說明書為不實之記載，或有其他故意違反本條
    例所定義務之行為，致債權人受有損害，或重大延滯程序，
    消債條例第133條、第134條亦定有明文。
二、本件聲請人即債務人因欠金融機構債務，於民國108年10月2
    9日向本院聲請前置調解，因調解不成立聲請進行債務清理
    之清算程序，經本院以109年度消債清字第49號裁定自109年
    5月29日上午10時開始清算程序，並移由本院司法事務官以1
    09年度司執消債清字第65號案件進行清算程序，經查，聲請
    人名下清算財團尚有坐落於臺中市○○區○○段000000地號土地
    及其上845建號即門牌號碼臺中市○○區○○00街00號建物、南
    山人壽保單2份、股票12筆（含華碩、欣興、新零售、和碩
    、中壽、開發金、茂訊、群創、齊民、耕興、系微、點序）
    ，此有土地及建物登記第一類謄本、財產及收入狀況報告書
    、資產表、中華民國人壽保險商業同業公會保險業通報作業
    資訊系統資料查詢結果表、臺灣集中保管結算所股份有限公
    司函、南山人壽保險股份有限公司函、臺灣臺中地方法院（
    下稱臺中地院）民事執行處函在卷可稽（見消債調卷第23至
    28頁，司執消債清卷第80至86頁、第161至162頁、第203至2
    08頁、第220至至222頁），其中名下不動產業經臺中地院10
    9年度司執字第119664號案件以新臺幣（下同）2,501萬2,88
    9元拍定，然因尚不足清償第3順位抵押權人，故排除於清算
    財團之外；而南山人壽保單價值共83萬4,230元業經聲請人
    提出等值現金到院；名下股票則全數經臺銀綜合證券股份有
    限公司鳳山分公司代為拍賣後價值為138萬776元，合計共22
    1萬5,006元（計算式：83萬4,230元＋138萬776元＝221萬5,00
    6元）攤提分配予全體債權人完畢，遂依消債條例第127條第
    2項於110年12月16日以109年度司執消債清字第65號民事裁
    定終結清算程序確定在案等情，業經本院調取上開卷宗核閱
    無訛，依首揭消費者債務清理條例規定，法院應審酌債務人
    是否有消費者債務清理條例第133條、第134條所定應為不免
    責裁定之情形。
三、經查：
　㈠債務人是否有消債條例第133條所定應為不免責之事由乙節，
    本院認定如下：　　
　1.本院109年度消債清字第49號裁定聲請人自109年5月29日上
    午10時開始清算程序，已如前述。聲請人陳稱現任職於日商
    日本航空股份有限公司台灣分公司（下稱日航公司），因疫
    情關係每月薪資從原本14多萬元減少至9萬元，並提出開始
    清算後每月收入切結書、臺灣銀行存摺影本以佐（見消債職
    聲免卷第43至47頁），然依聲請人陳報開始清算後迄今（即
    109年6月至111年3月）每月薪資計算，平均薪資收入應為12
    萬4,401元【計算式：（12萬3,867元＋22萬4,253元＋10萬9,6
    25元＋11萬463元＋11萬531元＋10萬9,961元＋17萬5,692元＋11
    萬1,364元＋10萬9,563元＋11萬3,920元＋11萬269元＋11萬1,08
    6元＋11萬7,200元＋16萬1,248元＋11萬1,629元＋11萬1,951元＋
    11萬1,907元＋11萬5,731元＋14萬7,416元＋11萬1,093元＋10萬
    9,097元＋11萬8,963元）÷22月＝12萬4,401元，小數點以下四
    捨五入】，扣除前開清算裁定審認聲請人每月必要支出3萬3
    ,628元（見消債清卷第8頁）後，每月尚有餘額9萬773元（
    計算式：12萬4,401元－3萬3,628元＝9萬773元）。
　2.再查，聲請人聲請清算前2年（即106年11月至108年10月）
    亦任職於日航公司，經聲請人陳報前開期間可處分所得為38
    1萬9,846元（計算式：10萬7,742元＋33萬615元＋25萬9,524
    元＋11萬861元＋14萬4,447元＋11萬7,857元＋11萬3,883元＋11
    萬9,204元＋17萬6,230元＋11萬9,311元＋12萬392元＋11萬6,21
    5元＋11萬5,166元＋11萬2,820元＋28萬9,720元＋10萬9,842元＋
    10萬8,312元＋11萬8,723元＋11萬479元＋10萬9,537元＋28萬36
    元＋29萬1,011元＋11萬3,318元＋11萬1,781元＋11萬2,820元＝3
    81萬9,846元），此有106年11月至108年10月每月收入切結
    書在卷可稽（見消債職聲免卷第34至35頁），本院參以聲請
    人前開陳報之所得高於財稅所得總額359萬4,291元【計算式
    ：（106年：173萬2,332元×2月÷12月）＋107年：170萬9,524
    元＋（108年：191萬5,254元×10月÷12月）＝359萬4,291元】
    ，此有106、107年綜合所得稅各類所得資料清單、本院依職
    權調取之108年稅務電子閘門在卷可稽（見消債調卷第40至4
    2頁，司執消債清卷第185頁），堪認聲請人應無隱藏其餘收
    入，故聲請清算前2年可處分所得以381萬9,846元列計，尚
    屬合理。而聲請清算前2年之必要生活費用除依前開清算裁
    定所審認之3萬3,628元計算外，聲請人自陳於開始清算前仍
    有定期繳納房屋貸款每月6萬2,638元（見消債職聲免卷第63
    頁），故聲請清算前2年之必要生活費用應以231萬384元【
    計算式：（3萬3,628元＋6萬2,638元）×24月＝231萬384元】
    列計，是以聲請人聲請清算前2年間，可處分所得扣除自己
    及依法應受其扶養者所必要生活費用之數額為150萬9,462元
    （計算式：381萬9,846元－231萬384元＝150萬9,462元），低
    於本件債權人受償金額221萬5,006元，核與消債條例第133
    條要件不符，自不得依該規定為不免責之裁定。
　㈡就聲請人是否有消債條例第134 條各款所規定應為不免責之
    事由乙節，債權人意見及本院認定如下：
　　債權人均僅泛言不同意債務人免責，並未提出具體指謫。是
    消債條例關於法院為終止或終結清算程序之裁定確定後，對
    於聲請人係以免責為原則，不免責為例外之意旨，而經本院
    依職權遍查現有事證，亦未見聲請人有何消債條例第134條
    所列各款不免責事由之具體情事，本院自應為債務人免責之
    裁定。　　　　
四、綜上所述，本件聲請人既無消債條例第133條及第134 條應
    不免責事由存在，揆諸前開規定及立法目的，自應為聲請人
    免責之裁定，爰裁定如主文。　
中　　華　　民　　國　　111 　年　　5 　　月　　16　　日
              民事第一庭      法　官　許自瑋
正本係照原本作成。
如不服本裁定應於送達後10日內向本院提出抗告狀，並應繳納抗
告費新臺幣1,000元。
中　　華　　民　　國　　111 　年　　5 　　月　　16　　日
                              書記官  吳光彧